臺灣高等法院民事判決 
111年度勞上字第60號
上  訴  人  吳家文  
被  上訴人  新竹汽車客運股份有限公司

法定代理人  許一平  
訴訟代理人  彭亭燕律師
上列當事人間請求確認僱傭關係存在等事件，上訴人對於中華民
國111年3月15日臺灣桃園地方法院110年度勞訴字第124號第一審
判決提起上訴，本院於111年9月13日言詞辯論終結，判決如下：
    主      文
上訴駁回。
第二審訴訟費用由上訴人負擔。
    事實及理由
一、程序方面：
　　按「未於準備程序主張之事項，除有下列情形之一者外，於
    準備程序後行言詞辯論時，不得主張之：三、因不可歸責於
    當事人之事由不能於準備程序提出者」，民事訴訟法第276
    條第1項第3款定有明文，並依同法第463條準用於第二審程
    序。經查，被上訴人於本院民國111年9月13日言詞辯論期日
    ，提出勞動部安心就業計畫薪資差額補貼請領說明及申請書
    、上訴人申請薪資差額補貼之資料（見本院卷第213-226頁
    ），並釋明基於上訴人於同年9月12日提出書狀，遂提出前
    開補充資料（見同卷第184頁），依前開規定，應予准許，
    先予說明。
二、上訴人主張：伊於91年11月6日受僱於被上訴人，擔任龍潭
    站公車駕駛員。被上訴人以新冠疫情影響為由，於110年8月
    19日公告擬於110年9月1日起實施減班作業，多餘人力則調
    站（關西站2名）或資遣，並提供「續留龍潭站」、「自願
    資遣」及「調站」3個選項供駕駛員選擇。又被上訴人另以1
    10年9月3日意願調查表，提供「續留龍潭站」、「自願資遣
    」2個選項，駕駛員即訴外人彭千俊、邱林鈞、陳慶星均填
    選「自願資遣」為第一意願。然被上訴人於110年9月14日以
    Line傳送110年9月14日新客管部字第32021001325號函（下
    稱110年9月14日資遣函），資遣彭千俊、邱林鈞及伊，生效
    日為110年10月1日。惟伊隨即申請勞資爭議調解，且兩造因
    臺灣新竹地方法院（下稱新竹地院）109年度竹勞簡字第7號
    給付加班費事件（下稱109年另案）、110年度勞訴字第6號
    撤銷懲戒處分事件（下稱110年另案）涉訟，被上訴人顯違
    勞資爭議處理法第8條，故資遣不生效力。其次，被上訴人
    僅係業務性質變更，並無業務減縮情事，參以其刻意資遣伊
    ，顯違解僱之最後手段性原則，故兩造僱傭關係仍然存在。
    伊於110年間月薪新臺幣（下同）4萬5800元，被上訴人每月
    並應提繳勞工退休金2892元。爰依民事訴訟法第247條第1項
    及僱傭關係、民法第487條及勞動契約、勞工退休金條例第6
    條第1項、第14條第1項及第31條第1項之規定，訴請：㈠確認
    兩造間僱傭關係存在。㈡被上訴人應自110年10月1日起至伊
    復職之日起，按月於次月25日前給付伊4萬5800元，及自上
    開應給付之日之翌日起至清償日止，按年息5%計算之利息。
    ㈢被上訴人應自110年10月1日起至伊復職之日止，按月應提
    繳2892元至伊設於勞工保險局之勞工退休金專戶等語。（原
    審假執行聲請未繫屬本院，不予贅述）
三、被上訴人則以：伊資遣上訴人，並未違反勞資爭議處理法第
    8條。自109年起，伊受新冠肺炎影響，總收入與載客人數持
    續衰退，造成業務減縮與虧損情形，為求永續經營，自109
    年7月起，停駛多條學生專車路線，於同年9月起陸續裁併楊
    梅站等場站，復在110年間裁減班次，以緊縮支出降低營運
    成本。然而，龍潭站於減班後多出5名人力，伊計畫調站2人
    ，資遣3人，但110年8月19日意願調查表均無人勾選「調站
    」為優先意願，訴外人郭嘉倫、劉維華經協調後同意調至關
    西站。伊在110年9月2日發函各場站，表示將考量意願、獎
    懲、配合度、年資、企業工會建議、員工向心力及工作態度
    等因素，自龍潭站其餘駕駛員中資遣3人。伊提供110年9月3
    日意願調查表，由駕駛員在「續留龍潭站」、「自願資遣」
    勾選意願順序，上訴人僅勾選「續留龍潭站」欄位。由於上
    訴人自108年1月至110年8月，遭懲戒小過、大過各1次，伊
    按照勞動基準法（下稱勞基法）第11條第2款資遣上訴人，
    符合最後手段性。兩造間僱傭業已終止，上訴人各項訴求均
    非可採，且上訴人在110年9月薪水僅3萬5000元許等語，資
    為抗辯。
四、原審為上訴人全部敗訴之判決。上訴人提起上訴並聲明：㈠
    原判決駁回上訴人後開第㈡至㈣之訴部分廢棄；㈡確認兩造間
    僱傭關係存在；㈢被上訴人應自110年10月1日起至上訴人復
    職之日起，按月於次月25日前給付上訴人4萬5800元，及自
    上開應給付之日之翌日起至清償日止，按年息5%計算之利
　　息；㈣被上訴人應自110年10月1日起至上訴人復職之日止，
    按月應提繳2892元至上訴人設於勞工保險局之勞工退休金專
    戶。被上訴人答辯聲明：㈠上訴駁回；㈡如受不利判決，願供
    擔保請准宣告免為假執行。
五、兩造不爭執事項：（見本院卷第110、184頁）
  ㈠上訴人自91年11月6日起受僱於被上訴人，擔任公車駕駛員
　　。上訴人離職前勞保投保薪資為月薪4萬5800元，被上訴人
    每月提撥新制退休金至上訴人設於勞工保險局退休金專戶之
    金額為2892元（見調解卷第16頁投保資料表、第81至95頁提
    繳資料。兩造爭執投保薪資是否為上訴人實際薪資）。
　㈡被上訴人於110年8月19日意願調查表，提供龍潭站駕駛員「
    續留龍潭站」、「自願資遣」、「調站」3種選擇；復於110
    年9月3日意願調查表提供龍潭站駕駛員「續留龍潭站」、「
    自願資遣」2個選擇（見調解卷第34-36、39-41頁即原審卷
    第32-35、36-39頁）。
　㈢被上訴人以110年9月14日資遣函，核定龍潭站駕駛員資遣人
    員為彭千俊、邱林鈞及上訴人，於同年10月1日生效。被上
    訴人並在110年9月14日以Line將資遣函通知上訴人（見調解
    卷第44、185-186頁函文與Line截圖）。
　㈣上訴人對被上訴人提起109年另案，訴請給付自106年1月起至
    109年5月止，每月休息日、例假日、國定假日出勤天數及各
    月未休假加班費，合計24萬2130元。經新竹地院駁回上訴人
    請求，上訴人提起上訴，再經新竹地院110年12月29日110年
    度勞簡上字第4號判決駁回上訴確定（見原審卷第170至210
    頁判決書）。
　㈤上訴人對被上訴人提起110年另案，訴請被上訴人應撤銷公司
    內部對上訴人記過、記大過處分，與恢復被取消權益，及給
    付考績獎金6230元本息。新竹地院於110年5月31日判決駁回
    其請求，業已確定（見原審卷第106至116頁判決書）。
　㈥自109年2月至110年5月6日止，龍潭站離職、退休駕駛員共10
    人，新進駕駛員共4人。上訴人不爭執前開人事資料之形式
    真正（見原審卷第126-154頁公文、聘書等件、本院卷第183
    頁）：
　　⑴離職、退休人員10名：
　　　唐鈺淞（109年2月1日提前退休）、邱林萬（109年7月28
      日提前退休）、鍾維勝（109年9月1日資遣）、周復興（1
      09年11月1日資遣）、羅煜翔（109年12月1日離職）、簡
      坤良（110年1月11日解聘）、吳富來（110年2月3日退休
      ）、邱創能（110年2月10日離職）、朱偉韜（110年3月1
      日資遣）及陳遠忠（110年3月18日離職）。
　　⑵新進人員4名：
　　　王金沅（109年5月1日到職）、陳遠忠（109年12月24日到
      職）、劉守倫（110年1月20日到職）、及劉維華（110年5
      月6日到職）。
　㈦關於被上訴人所提出勞動部安心就業計畫薪資差額補貼請領
    說明及申請書、上訴人申請薪資差額補貼之資料，上訴人不
    爭執其形式真正（見本院卷第213-226頁、第184頁）。
六、按確認法律關係之訴，非原告有即受確認判決之法律上利益
    者，不得提起之，民事訴訟法第247條第1項定有明文。而所
    謂有即受確認判決之法律上利益，係指法律關係之存否不明
    確，原告主觀上認其在法律上之地位有不安之狀態存在，且
    此種不安之狀態，能以確認判決將之除去者而言，故確認法
    律關係成立或不成立之訴，苟具備前開要件，即得謂有即受
    確認判決之法律上利益(最高法院42年度台上字第1031號、5
    2年度台上字第1237號、52年度台上字第1240號判決意旨參
    照)。經查，上訴人主張兩造間僱傭關係仍然存在；為被上
    訴人所否認。是以兩造間僱傭關係是否存在，處於不明確之
    狀態，致上訴人法律上之地位有不安之狀態存在，此種狀態
    得以確認判決予以除去。揆諸上開說明，上訴人訴請確認兩
    造間僱傭關係存在，具有即受確認判決之法律上利益。
七、本件爭點為：㈠被上訴人是否違反勞資爭議處理法第8條？㈡
    被上訴人有無業務減縮或虧損情事？㈢被上訴人110年9月14
    日資遣函是否生效？㈣若是資遣不生效力，上訴人各項請求
    有無理由？茲就兩造論點分述如下。
八、關於被上訴人是否違反勞資爭議處理法第8條方面：
  ㈠按「勞資爭議在調解、仲裁或裁決期間，資方不得因該勞資
    爭議事件而歇業、停工、終止勞動契約或為其他不利於勞工
    之行為；勞方不得因該勞資爭議事件而罷工或為其他爭議行
    為」，勞資爭議處理法第8條定有明文；又前開調解、仲裁
　　、裁決程序，係指依同法第9條第1項、第25條第1項、第39
    條第1項所進行處理爭議程序，尚不包含當事人訴訟，觀諸
    前開條文自明。次按勞資爭議處理法第8條立法之目的旨在
    保障合法之爭議權，並使勞資爭議在此期間內得以暫為冷卻
　　，避免爭議事件擴大，故所謂調解期間係指依勞資爭議處理
    法所定調解程序之期間（最高法院109年度台上字第2719號
    判決意旨參照）。
　㈡上訴人主張被上訴人110年9月14日資遣函於同年10月1日生效
    ，因伊已在110年9月15日申請調解，且兩造間因109年另案
    、110年另案涉訟，故前開資遣違反勞資爭議處理法第8條云
    云（見本院卷第156-157、187-195頁）。惟查，兩造固然因
    109年另案、110年另案涉訟（見不爭執事項㈣㈤），但是
　　前開訴訟並非勞資爭議處理法第8條所稱調解、仲裁或裁決
    程序，是上訴人執此主張被上訴人違反勞資爭議處理法第8
    條，即屬無據。其次，被上訴人於110年9月14日以Line將11
    0年9月14日資遣函傳送上訴人（見不爭執事項㈢），上訴人
    於次日始申請勞資爭議調解，此有調解紀錄可稽（見調解卷
    第13-14頁），且為上訴人所不爭（見本院卷第184頁）；是
    以被上訴人於110年9月14日通知上訴人資遣時，當時並無勞
    資爭議調解事件，被上訴人自非因勞資爭議事件在調解期間
    ，因該勞資爭議事件而為終止勞動契約之意思表示，此不因
    該資遣附有生效日110年10月1日而有不同。則上訴人以資遣
    生效日為同年10月1日為由，主張被上訴人資遣違反勞資爭
    議處理法第8條規定而無效云云，並無可採。
九、關於被上訴人有無業務減縮或虧損情事方面：
    被上訴人主張自109年起，受到新冠肺炎影響，總收入與載
    客數持續衰退，造成業務減縮與虧損情形。為求永續經營，
    自109年7月起，停駛多條學生專車路線，於同年9月起陸續
    裁併楊梅站等場站，復在110年間裁減班次，以緊縮支出降
    低營運成本等語（見本院卷第143-146頁）。經查：
　㈠按「非有左列情事之一者，雇主不得預告勞工終止勞動契約
　　：二、虧損或業務緊縮時」，勞基法第11條第2款定有明文
　　。按虧損或業務緊縮，二者有其一，雇主即得預告勞工終止
    勞動契約，此由勞基法第11條第2款反面解釋自明（最高法
    院91年度台上字第787號判決意旨參照）。次按業務緊縮係
    指雇主在相當一段時間營運不佳，生產量及銷售量均明顯減
    少，其整體業務應予縮小範圍而言，與雇主之財務結構及資
    產負債情形無必然之關係。至雇主基於經營決策或為因應環
    境變化與市場競爭，改變經營之方式或調整營運之策略，而
    使企業內部產生結構性或實質上之變異，乃屬「業務性質變
    更」之範疇，而非「業務緊縮」，如因此須減少人力，亦不
    得以業務緊縮為由向勞工終止契約。且雇主之生產量及銷售
    量有無明顯減少，應就企業之整體營業之業績觀察，不能僅
    就局部或個別之業務狀況加以判斷（最高法院100年度台上
    字第1057號判決意旨參照）。又按勞基法第11條第2款規定
    雇主因業務減縮時可經預告終止勞動契約，必係企業經營因
    景氣下降、市場環境變化等情事而須緊縮業務，以致產生多
    餘人力，雇主為求經營之合理化必須解僱勞工時，始得以業
    務緊縮為由終止勞動契約（最高法院95年度台上字第597號
    判決意旨參照）。
　㈡經核，新冠肺炎於109年爆發，政府進而發佈三級警戒，被上
    訴人營運因而發生下列變化：
　　⑴自109年7月15日起，停駛桃園市立龍潭高中、國立中央大
      學附屬中壢高中、桃園市立平鎮高中、桃園市立楊梅高中
　　　、桃園市私立育達高中、桃園市立凌雲國中等學校之學生
      專車等情，有被上訴人109年6月24日新客業字第32020001
      012號函文為證（見原審卷第40至41頁函文），可知被上
      訴人自109年7月起停止多條學生專車路線，其收入與載客
      數均下滑。
　　⑵嗣被上訴人於109年9月間進行場站裁併，將楊梅站現址改
      為中壢總站，原楊梅站管理車次部分歸屬中壢總站、部分
      歸屬新竹總站；中壢總站現址改為中壢南站，隸屬於中壢
      總站，原中壢南、北站併為中壢南站，中壢北站站管人員
      裁撤，湖口站站管人員亦裁撤；原中壢總站2樓辦公室及
      駕駛員休息室遷移，原場地規劃辦理站場出租以增加營收
      ，另湖口站二樓駕駛員休息室規劃遷移至一樓辦公室，俟
      業務正常運行後，再研議整體規劃站場並活化開發運用，
      以期日後能增加營收。亦有被上訴人109年9月3日新客管
      字第32020001456號函文可考（見同卷第42-51頁函文
　　　）。足見被上訴人自109年9月開始裁撤數個場站與人員。
　　⑶被上訴人以全國疫情三級警戒延長至110年6月14日，民眾
      乘車需求持續下降為由，申請將【5607】等14條市區客運
      路線調減假日班表班次，業經桃園市政府交通局（下稱交
      通局）核備，此有被上訴人110年5月27日新客業字第3202
      1000856號、110年6月8日新客業字第32021000898號函文
　　　、交通局110年6月11日桃交公字第1100031321號公文可證
      （見原審卷第54-57頁函文）。其次，被上訴人另以全國
      疫情三級警戒延長至110年7月12日，搭乘人數減少而營收
      持續慘淡為由，申請將【5607】等24條市區客運路線調減
      班次，業經交通局核定；亦有被上訴人110年6月23日新客
      業字第32021000949號、110年7月8日新客業字第32021001
      007號函文、交通局110年6月29日桃交公字第1100033502
      號公文附卷可參（見原審卷第58至61頁函文）。迨110年8
      月間，被上訴人申請恢復【5607】等5條路線之部分班次
      ，其餘路線班次不變，交通局要求該公司在110年9月1日
      回復至原定班次九成，被上訴人亦同意恢復至九成，但希
      望視疫情隨時檢討各路線經營績效並調整班次，亦有被上
      訴人110年8月10日新客業字第32021001121號、110年8月2
      5日新客業字第32021001205號函文、交通局110年8月19日
      桃交公字第1100043026號公文可查（見原審卷第70-73頁
      ）。可知110年上半年，被上訴人以新冠肺炎三級警戒延
      長導致載客數下降為由而申請減班，均獲交通局准許；事
      後因開學而回復90%左右班次，但是被上訴人仍申請交通
      局准許視疫情隨時檢討績效並調整班次。
　　⑷再其次，被上訴人中壢總站（包含龍潭站、楊梅站、中壢
      南站及中壢北站），自新冠疫情於110年5月三級警戒後迄
      至同年11月止，載客人數及總收入皆有顯著滑落，亦即總
      收入及載客數各為（5月）551萬8,756元及18萬9,544人、
      （6月）366萬0,350元及4萬9,314人、（7月）590萬5,728
      元及7萬0,126人、（8月）381萬1,648元及12萬5,173人、
      （9月）561萬4,443元及20萬0,797人、（10月）588萬6,4
      61元及23萬7,823人、（11月）638萬6,116元及25萬3,769
      人；同年4月總收入及載客數分別為824萬8,592元及32萬8
      ,609人，可見滑落55.62％至22.58％一節，此有被上訴人營
      運狀況比較表、營運狀況資料可參（見原審卷第104、160
      、162頁），益證包含龍潭站在內之中壢總站於110年5月
      以後總收入、載客數嚴重衰退。
　　⑸此外，龍潭站自109年2月至110年5月6日止，離職、退休駕
      駛員為唐鈺淞等10人，新進人員為王金沅等4人，上訴人
      不爭執其形式真正（見不爭執事項㈥）。依上開人事資料
      ，益證龍潭站人力需求呈現減縮趨勢。
　　⑹綜上，於109年新冠疫情爆發後，民眾為避免傳染風險，自
      行減少搭乘大眾運輸工具，以致被上訴人總營收與載客數
      大幅滑落；自109年7月起至110年9月間，即停駛多條學生
      專車，減班行駛、裁併場站，以致發生整體業務縮減之情
      形。
　㈢上訴人固然稱被上訴人改變經營方式、調整策略，自行放棄
    學生專車路線，調減班次，核屬於業務性質變更，並非業務
    減縮。被上訴人短期營收減少或一時性原因致收入減少，或
    部分單位收入減少，但是其他部門仍正常，並非業務減縮。
    何況，營收與載客人數於一定時期後即回復原水準，且政府
    也提供業者補助，故被上訴人並無業務減縮情事云云（見本
    院卷第159-162頁）。惟依前揭資料，被上訴人自109年7月
    至110年9月間確屬減縮業務，已如前述；上訴人空言此為暫
    時性現象，政府補助足以彌補減縮等情，並無實據足以證明
　　，自屬無據。且被上訴人目前仍經營客運業務，上訴人迄未
    說明被上訴人有何改變經營方式或調整營運策略，以致產生
    結構性或實質上之變異之情，則其空言被上訴人前開措施係
    業務性質變更云云；已無可採。
　㈣從而，被上訴人主張其營收與載客數大幅滑落；自109年7月
    起至110年9月間，即停駛多條學生專車，減班行駛、裁併場
    站，發生勞基法第11條第2款業務減縮情事，確屬可採。
十、關於被上訴人110年9月14日資遣函是否發生資遣效力方面：
　　被上訴人主張110年9月14日資遣函符合勞基法第11條第2款
　　要件，已於110年10月1日發生資遣效力等語（見本院卷第14
　　6-151頁）。為上訴人所否認。經查：
　㈠按事業單位因虧損或業務緊縮，為謀求事業單位之永續經營
    及保障其餘勞工之權益，而有解僱部分勞工之必要時，關於
    如何決定解僱之勞工，除欠缺合理性或有權利濫用等情形外
　　，於年資、考績、工作能力等條件相仿勞工間選擇解僱或留
    用，應賦予雇主相當之裁量選擇權，俾雇主得考量其經營管
    理之需要為合理之選擇考量（最高法院110年度台上字第676
    號判決意旨參照）。次按雇主有虧損或業務緊縮，得預告勞
    工終止勞動契約，此觀勞基法第11條第2款規定即明。是以
    雇主於有虧損或業務緊縮時，為保障雇主營業權，有裁員之
    必要，以進行企業組織調整，謀求企業之存續，俾免因持續
    虧損而倒閉，造成社會更大之不安，而於資遣前先在可期待
    範圍內依據誠實及信用原則，採用對受僱人權益影響較輕之
    替代措施，確保受僱人之僱用地位得以繼續存在，已盡安置
    義務，但為受僱人拒絕接受，無從繼續僱用勞工，符合解僱
    最後手段性原則，即得預告勞工終止勞動契約（最高法院10
    9年度台上字第2721號判決意旨參照）。
　㈡被上訴人自109年7月起至110年9月間，發生勞基法第11條第2
    款所定業務減縮情事，已如前述。嗣被上訴人於110年8月19
    日意願調查表，提供龍潭站駕駛員「續留龍潭站」、「自願
    資遣」、「調站」3種選擇（見不爭執事項㈡）。上開意願調
    查表記載：「一、為配合業務需要，本站擬於110年9月1日
    起實施減班作業。二、本次減班後多出之人力，將以調站（
    關西站二名額）及資遣二個方案實施…」，龍潭站駕駛員無
    人選取「調站」為第1志願（見原審卷第32-35頁即調解卷第
    34-36頁）。可知當時雖然無人願意優先調往關西站，嗣郭
    嘉倫、劉維華經溝通後同意於110年9月1日調往關西站
　　，此有被上訴人110年9月2日新客管字第32021001263號函可
    佐（見原審卷第158-159頁）。是以110年9月1日以後，龍潭
    站駕駛員僅餘「續留龍潭站」、「自願資遣」之選項，應可
    確認。上訴人主張龍潭站並未裁撤，被上訴人於110年9月1
    日以後應再徵詢其有無「調站」意願云云（見本院卷第165-
    166頁），顯與被上訴人於110年8月19日調查意願後，已完
    成調往關西站之人力配置狀態不符；故無可採。
　㈢再者，新竹汽車客運股份有限公司企業工會（下稱企業工會
　　）於110年8月31日發函予被上訴人，建請被上訴人就減班後
    多餘人力進行調站及資遣之安排時，先依留任意願調就近站
    續任，願接受資遣及不願調站者，則依各人員獎懲及平時之
    配合度為優先評比，年資則為最後之考量，以為資遣之優先
    順序等語（見原審卷第156頁企業工會110年8月31日新客企
    工字第031號函）。嗣被上訴人於110年9月2日發函公司各單
    位及各場站表示，客運業務大幅衰退，整體營運績效不佳，
    自110年9月1日起縮減各路線班次及重組各總站、站車次，
    依修正後之車次重新核算各站人力編制，超編人員調站及資
    遣，並參照企業工會之建議，就資遣部分依意願、獎懲及平
    時之配合度為優先評比，年資則為最後之考量。公司同意原
    則上參照企業工會之建議，並審酌員工對公司的向心力及對
    工作的態度等辦理，其中獎懲部分係依據108年1月1日起至1
    10年8月31日止之獎懲紀錄，另若有駕駛員有身體健康等特
    殊狀況亦會納入考量。郭嘉倫、劉維華為配合公司業務需要
　　，自110年9月1日起調任關西站等語（見原審卷第158-159頁
    之被上訴人110年9月2日新客管字第32021001263號函，即調
    解卷第37-38頁）。是被上訴人已向駕駛員表示因業務減縮
　　，公司將參照企業工會建議，並綜合考量意願、獎懲、配合
    度、年資、員工向心力、工作態度、健康等因素，以決定資
    遣對象。
  ㈣嗣被上訴人於110年9月3日意願調查表提供龍潭站駕駛員「
　　續留龍潭站」、「自願資遣」2個選擇（見不爭執事項㈡）
　　，其上記載：「…二、本次減班後多出之人力，除調關西站
    二人外、資遣名額為三人…」（見原審卷第36頁即調解卷第3
    9頁）。可知被上訴人因業務減縮，決定資遣龍潭站駕駛員3
    人。又查：
　　⑴彭千俊、邱林鈞及陳慶星於110年9月3日意願調查表均以「
      自願資遣」為第1志願。上訴人僅填寫1個志願即「續留龍
      潭站」（見原審卷第38-39頁即調解卷第40-41頁）。是以
      有意優先自願資遣者為彭千俊、邱林鈞及陳慶星3人。
　　⑵其次，龍潭站駕駛員自108年1月1日起至110年8月31日止之
      獎懲記錄如下：⑴羅永生：小過1次，嘉獎24次、⑵吳俊良
      ：小過3次，申誡3次，嘉獎4次、⑶楊宗榮：小過及大過各
      1次，嘉獎3次、⑷謝漢武：申誡2次，大過1次、⑷吳家文：
      小過及大過各1次、⑸邱林鈞：小過1次、⑹其餘駕駛員（包
      含陳慶星）無懲戒記錄（見調解卷第173至178頁懲戒統計
      表格）。又上訴人於110年另案訴請被上訴人撤銷前開懲
      戒處分，新竹地院於110年5月31日判決駁回其請求，業已
      確定（見不爭執事項㈤），是以上訴人前開懲戒處分，於1
      10年9月3日調查意願時，業已確定。足見陳慶星雖然有意
      自願資遣，但是在108年以後並無懲戒紀錄，上訴人則有
      小過與大過各1次懲戒處分。
　　⑶則被上訴人主張依前述企業工會建議標準，綜合考量意願
　　　、獎懲、配合度、年資、員工向心力、工作態度、健康等
      因素，於110年9月14日資遣彭千俊、邱林鈞及上訴人，應
      屬符合相當性及合理性，並無違反誠信原則或權利濫用情
      形，應屬可採。又關西站已無調站需求，被上訴人無從再
      詢問上訴人調站意願，已如前述，是被上訴人資遣上訴人
　　　，亦符合最後手段性原則。其次，被上訴人110年9月14日
      資遣通知雖未記載資遣依據，惟綜觀被上訴人前述110年9
      月2日函文與110年9月3日意願調查表，可知上訴人收到前
      述意願調查表時，業已知悉被上訴人基於業務減縮事由（
　　　屬勞基法第11條第2款）決定資遣駕駛員。則上訴人主張
      被上訴人並未表示資遣之依據云云（見本院卷第180頁）
　　　；尚與前開函文與調查表意旨不符，故為本院所不採。至
      於上訴人認龍潭站並非中壢總站營收最差部門，故被上訴
      人對其資遣不生效力一節（見原審卷第167頁）；惟勞基
      法第11條第2款係由雇主基於業務減縮之前提下，基於整
      體經營狀況與未來規劃而減少企業一部分人力，並進行適
      當調整，故上訴人以資遣人力限於業務最差場站為由，主
      張資遣不生效力云云，亦非可採。從而，上訴人認被上訴
      人刻意將其資遣，且違最後手段性原則云云，均無可採。
　　⑷綜上，應認兩造僱傭關係業經被上訴人於110年9月14日依
      勞基法第11條第2款規定合法資遣，且依110年9月14日資
      遣函所載，僱傭關係於同年10月1日消滅。又上開資遣既
      已生效，被上訴人另主張因虧損事由終止僱傭關係，此舉
      是否合法，本院自毋庸併予審究。
　㈤兩造僱傭關係既於110年10月1日消滅，則上訴人訴請確認僱
    傭關係存在、被上訴人應自110年10月1日起按月付薪、按月
    提繳退休金等情，自無可採。
十一、綜上所述，上訴人依據民事訴訟法第247條第1項及僱傭關
    係、民法第487條及勞動契約、勞工退休金條例第6條第1項
    、第14條第1項及第31條第1項之規定，訴請「㈠確認兩造間
    僱傭關係存在。㈡被上訴人應自110年10月1日起至上訴人復
    職之日起，按月於次月25日前給付上訴人4萬5800元，及自
    上開應給付之日之翌日起至清償日止，按年息5%計算之利息
    。㈢被上訴人應自110年10月1日起至上訴人復職之日止，按
    月應提繳2892元至上訴人設於勞工保險局之勞工退休金專戶
    」，為無理由，應予駁回。是則原審依此駁回其訴，經核並
    無違誤，上訴意旨指摘原判決此部分不當，求予廢棄改判，
    為無理由，應予駁回。
十二、本件事證已臻明確，兩造其餘攻擊、防禦方法及證據，經
    斟酌後，認均不足以影響本判決結果，自無逐一詳予論述之
    必要，併予敘明。
十三、據上論結，本件上訴為無理由，依民事訴訟法第449條第1
    項、第78條，判決如主文。
中　　華　　民　　國　　111 　年　　9 　　月　　27　　日
                    勞動法庭
                        審判長法  官  李慈惠
                              法  官  謝永昌
                              法  官  吳燁山
正本係照原本作成。
如不服本判決，應於收受送達後20日內向本院提出上訴書狀，其
未表明上訴理由者，應於提出上訴後20日內向本院補提理由書狀
（均須按他造當事人之人數附繕本）上訴時應提出委任律師或具
有律師資格之人之委任狀；委任有律師資格者，另應附具律師資
格證書及釋明委任人與受任人有民事訴訟法第466條之1第1項但
書或第2項所定關係之釋明文書影本。如委任律師提起上訴者，
應一併繳納上訴審裁判費。
中　　華　　民　　國　　111 　年　　9 　　月　　29　　日
　　　　　　　　　　　　　    書記官  莊雅萍